臺灣高等法院刑事判決　　　　　　　93年度交上易字第254 號
　　上訴人　臺灣桃園地方法院檢察署檢察官
　　被　告　乙○○
上列上訴人因被告過失致死案件，不服臺灣桃園地方法院93年度
交易字第3 號，中華民國93年7 月20日第一審判決（起訴案號：
臺灣桃園地方法院檢察署92年度偵字第18196 號），提起上訴，
本院判決如下：
    主  文
上訴駁回。
    事  實
一、乙○○於民國九十二年九月二十一日晚間，飲用少許酒類後
    （酒後吐氣０點五五ＭＧ／Ｌ，尚未達０點二五ＭＧ／Ｌ）
    駕駛車牌Ｚ八─五八五一號自用小客車，沿桃園縣中壢市○
    ○路設有分向限制線，速限每小時五十公里之路段，由中壢
    往觀音方向行駛，於同日二十二時二十分許，行經桃園縣中
    壢市○○路○段一一五號前，本應注意行車速度應依規定行
    駛，及汽車在劃有分向限制線之路段，不得駛入來車之車道
    ，而依當時天候晴，夜間有照明，路面乾燥無缺陷，無障礙
    物，視距良好，並無不能注意之情況下，竟疏未注意，為求
    一時之快，欲超越行駛在前之由彭德火所駕駛車牌ＫＹ─０
    五八九號自用小客車，以約七十公里之時速超速並跨越分向
    限制線，自彭德火左側超車，適有許振益亦疏未注意行人不
    得穿越劃有分向限制線之道路，為一時便利，橫越快車道欲
    至對向倒垃圾，迨行至內側車道時，遭乙○○所駕駛之上開
    車輛正面撞擊，許振益之身體向上彈起，撞擊乙○○所駕駛
    上開車輛之擋風玻璃後掉落地面，因而受有第一、二頸椎骨
    骨折、右側顱骨骨折合併出血、多發性顱內出血、腹部鈍傷
    合併腹內出血、右側恥骨骨折、左下肢骨折、右大腿血腫等
    傷害。嗣經民眾報警，警方據報前往處理，將許振益送往壢
    新醫院急救，惟許振益仍因傷重，於翌日凌晨四時二十八分
    許不治死亡。
二、案經許振益之配偶甲○○告訴及臺灣桃園縣警察局中壢分局
    報告臺灣桃園地方法院檢察署檢察官相驗後自動檢舉偵查起
    訴。
    理  由
甲、認定犯罪事實所憑之證據及理由：
一、訊據被告乙○○就於右揭時地駕車跨越分向限制線駛入來車
    道撞及被害人許振益，致被害人許振益受傷死亡之事實供認
    不諱，核與證人即當時行駛於被告前方之駕駛人彭德火於警
    詢時證述：當天路況、天候、視線均不錯，沒有障礙物。伊
    要去觀音載太太，走在內側車道，看到行人在往中壢方向的
    內側車道，靠近雙黃線，拿垃圾要去丟，該行人身穿白色短
    袖上衣，看的很清楚，後來「我聽到撞擊的聲音之後，看見
    一部白色的轎車從我車左方超越，該車逆向行駛來車道，共
    超越二台車。」等情節相符（九十二年度相字第一五０八號
    相驗卷〈下簡稱相驗卷〉第九頁）。再參諸卷附警製事故調
    查報告表、現場照片及現場圖（附於相驗卷第三至五頁、第
    十至十二頁）所示，肇事路段速限為每小時五十公里時速，
    並設有分向限制線，而本件車禍事故發生後，被害人許振益
    當時所穿著之拖鞋掉落往中壢方向之內側車道上，眼鏡則掉
    落在該向之外側車道，此外，在眼鏡掉落處往西約十八點六
    公尺處，另有被害人許振益所遺留之血跡，足證車禍發生之
    地點應在中正路往中壢方向之內側車道上無疑。再據證人彭
    德火上開警詢中之所證其當時行駛之方向係在對向即往觀音
    之方向，而被告係與其同向行駛在後之節，亦知被告當時係
    跨越分向限制線，駛入來車道，而撞及穿越快車道之被害人
    許振益。
二、次查本件肇事路段速限每小時五十公里，已如前述，被告於
    警詢時供稱：當時之行車速度約七十公里左右等語（相驗卷
    第七頁背面），佐以證人彭德火所言：被告在車禍發生前自
    其左側超越二台車等語，顯見被告當時之車速必遠超越行駛
    在前之車輛，否則難以連續超車二台。復參之一般人在警詢
    初始較少衡量利害得失，是堪信被告於警詢時所供其當時之
    車速狀況與事實較為相符。其嗣於原審審理時改稱：車速約
    六十公里云云，核為卸責之詞，不足憑採。從而被告於肇事
    前有超速行駛之情事，亦無疑義。
三、按「行車速度，依標誌或標線之規定，無標誌或標線者，應
    依左列規定：在市區道路，時速不得超過五十公里，．．．
    。」、「汽車在雙向二車道行駛，應依左列規定：．．．二
    在劃有分向限制線之路段，不得駛入來車之車道內。」，此
    道路交通安全規則第九十三條第一項第一款、第九十七條第
    二款定有明文。被告依其駕駛之智識，當知上揭交通規定，
    而依當時，係天晴，雖為夜間，但有照明，路面乾燥無缺陷
    ，無障礙物，視距良好等，有上引警製道路交通事故調查報
    告表足稽，顯見被告並無不能注意之情事，詎被告竟疏於注
    意，為求一時之快，跨越分向限制線，駛入來車道，並超速
    行駛，致所駕駛之上開自用小客車車頭直接撞及被害人許振
    益，則被告就本件車禍事故，具有過失甚明。至被害人許振
    益未依道路交通安全規則第一百三十四條第二款：行人在劃
    有分向限制線之道路不得穿越之規定，為求一時便利，而違
    規穿越馬路，雖就本件車禍事故，雖亦同有過失，惟仍難解
    免被告過失之責，附此說明。
四、被害人許振益因本件交通事故，經送醫急救後仍因傷重不治
    死亡一節，業經臺灣桃園地方法院檢察署檢察官督同法醫師
    相驗屬實，製有勘驗筆錄、相驗屍體證明書、驗斷書、相驗
    照片及壢新醫院診斷證明書在卷可按（參相驗卷第二十、二
    十五、二十七至三十五、十二之一頁），足認被害人許振益
    之死亡與被告之上開過失有相當因果關係。
五、綜上所述，本件事證明確，被告犯行，洵堪認定。
乙、論罪之理由：
一、核被告所為，係犯刑法第二百七十六條第一項之過失致人於
    死罪。
二、又按汽車駕駛人，在快車道依規定駕車行駛，因行人或慢車
    不依規定，擅自進入快車道，而致人受傷或死亡，依法應負
    刑事責任者，減輕其刑，固為道路交通管理處罰條例第八十
    六條第二項所明定。查本件被告雖係在快車道上撞及擅自進
    入快車道之被害人，惟被告係違規跨越分向限制線，駛入來
    車道，其未依規定行車甚明，是無前開道路交通管理處罰條
    例第八十六條第二項得減輕其刑之適用。再按刑法第六十二
    條規定所謂自首，須犯人在犯罪未發覺之前，向該管公務員
    告知其犯罪，而不逃避接受裁判，始克當之，此有最高法院
    六十三年度臺上字第一一０一號判例可資參佐。本件依證人
    即本案承辦警員鄭吉男於原審具結所證述：當時其在派出所
    備勤，聽到砰的一聲，有男性民眾跑入派出所說有車禍發生
    ，其即出去觀看，一出去就有隔鄰民眾指著被告所駕汽車，
    說是被那台白色自小客車撞到，當時被告坐在車上，其請被
    告下車並帶回派出所，先交給值班看管：：：，當時是民眾
    先告訴其肇事者就是被告等情（原審卷第六十六頁、第六十
    七頁），顯見被告於其自承為肇事者前，已先經偵查犯罪職
    務之警員發覺其為本案車禍肇事者，故依上判例說明，被告
    所為亦不符自首減刑之要件，併此說明。
丙、上訴駁回之理由：
一、原審審酌本件車禍事故之發生，主要係肇因於被告之過失所
    致，及被告過失程度之情形，迄仍未與告訴人達成和解，賠
    償告訴人之損害等一切情狀，量處被告有期徒刑拾月，其認
    事用法並無違誤，量刑亦稱允洽，應予維持。
二、公訴人徒依告訴人之請求而上訴稱：被告飲酒後駕車，且迄
    今尚未與被害人和解而指摘原審量刑過輕云云，並無理由，
    應予駁回。
丁、程序部分：被告經合法傳喚，無正當理由未於審判期日到庭
    ，爰不待其陳述逕行判決。
據上論結，應依刑事訴訟法第三百六十八條、第三百七十一條，
判決如主文。
本案經檢察官陳宏達到庭執行職務。
中　　華　　民　　國　　94　　年　　1　 　月　　5 　　日
                  交通法庭審判長法  官  吳　敦
                                法  官  張傳栗
                                法  官  許仕楓
以上正本證明與原本無異。
不得上訴。
                                書記官  劉貞達
中　　華　　民　　國　　94　　年　　1　 　月　　5 　　日
附錄本案論罪科刑法條全文
刑法第276 條第1 項：
因過失致人於死者，處2 年以下有期徒刑、拘役或2000元以下罰
金。
